【裁判字號】    99,訴,1344
【裁判日期】    991124
【裁判案由】    偽造有價證券等
【裁判全文】
臺灣高雄地方法院刑事判決              99年度訴字第1344號
公  訴  人  臺灣高雄地方法院檢察署檢察官
被      告  王嘉
指定辯護人  本院公設辯護人黃文德
上列被告因偽造有價證券等案件，經檢察官提起公訴（99年度偵
字第11966 號），本院判決如下：
    主  文
王嘉犯收受贓物罪，處有期徒刑參月。又犯偽造有價證券罪，
處有期徒刑貳年，未扣案支票壹張（發票人唐啟惇、付款人華南
商業銀行三重分行、支票號碼GB0000000 號）沒收。應執行有期
徒刑貳年貳月，未扣案支票壹張（發票人唐啟惇、付款人華南商
業銀行三重分行、支票號碼GB0000000 號）沒收。
    事  實
一、王嘉明知某真實姓名年籍均不詳之成年男子，於民國97年
    7 月間某日，在不詳地點所交付之付款人華南商業銀行三重
    分行、支票號碼GB0000000 號、發票人欄蓋有「唐啟惇」印
    文、未填載票面金額及發票日期之空白支票1 紙（為唐榮順
    所有，於91年4 月21日某時許，在臺北市○○區○○路二段
    168 號3 樓住處，遭不明人士所竊取）顯係來路不明之贓物
    ，竟仍基於收受贓物之犯意而予以收受。王嘉另意圖供行
    使之用，基於偽造有價證券之犯意，未經唐榮順同意或授權
    ，於97年8 月間某日，在郭金輝（另案由臺灣臺東地方法院
    檢察署檢察官以98年度偵字第978 號為不起訴處分）位於臺
    北縣三峽鎮○○街某租屋處，在上開空白支票上，偽填票面
    金額「壹拾萬元正」、「100,000.- 」及發票日期「97」年
    「10」月「15」日之發票行為後，交付予不知情之郭金輝週
    轉而行使之。嗣郭金輝將該支票交付予不知情之白隆盛調現
    ，再由白隆盛將該紙支票轉交其子白銘南屆期提示，迨於97
    年10月15日，白銘南持該支票前往臺北縣基隆市○○路20號
    「基隆第一信用合作社忠二路分社」提示交換，因已掛失止
    付遭臺灣票據交換所退票並函警調查，始循線查獲上情。
二、案經唐榮順訴由臺北市政府警察局士林分局移送臺灣士林地
    方法院檢察署呈請臺灣高等法院檢察署移轉臺灣板橋地方法
    院檢察署，再經臺灣板橋地方法院檢察署呈請臺灣高等法院
    檢察署移轉臺灣臺東地方法院檢察署後，又經臺灣臺東地方
    法院檢察署呈請臺灣高等法院檢察署檢察長移轉臺彎高雄地
    方法院檢察署偵辦。
    理  由
壹、證據能力：
一、按被告以外之人於偵查中向檢察官所為陳述，除顯有不可信
    之情況者外，得為證據，刑事訴訟法第159 條之1 第2 項定
    有明文。偵查中對被告以外之人（包括證人、鑑定人、告訴
    人、被害人及共同被告等）所為之偵查筆錄，或被告以外之
    人向檢察官所提之書面陳述，性質上均屬傳聞證據。惟現階
    段刑事訴訟法規定檢察官代表國家偵查犯罪、實施公訴，依
    法其有訊問被告、證人及鑑定人之權，證人、鑑定人且須具
    結，而實務運作時，檢察官偵查中向被告以外之人所取得之
    陳述，原則上均能遵守法律規定，不致違法取供，其可信度
    極高。本件證人唐榮順、白銘南、白隆盛、葉華泰、郭訓志
    於偵查中之證述，經依法具結，復查無有何顯不可信之情況
    ，應認有證據能力。
二、按被告以外之人於審判外之言詞或書面陳述，除法律有規定
    者外，不得作為證據，刑事訴訟法第159 條第1 項定有明文
    ；另按被告以外之人於審判外之陳述，雖不符前4 條之規定
    ，而經當事人於審判程序同意作為證據，法院審酌該言詞陳
    述或書面陳述作成時之情況，認為適當者，亦得為證據；當
    事人、代理人或辯護人於法院調查證據時，知有第159 條第
    1 項不得為證據之情形，而未於言詞辯論終結前聲明異議者
    ，視為有前項之同意；同法第159 條之5 規定甚明。本院用
    以認定本案事實所憑之被告以外之人於審判外之言詞或書面
    陳述，檢察官、被告及辯護人於審判程序中均未曾聲明異議
    ，並同意將之作為證據，本院復審酌該等言詞或書面陳述作
    成時之情況均屬正常，且與本案相關之待證事實具有關連性
    ，認適當作為證據，依前開之規定，認上開陳述均具有證據
    能力，合先敘明。
貳、實體部分：
一、上開事實，業據被告王嘉於本院審理時坦承不諱（見本院
    卷二，頁20反面），核與證人唐榮順、白銘南、白隆盛、郭
    金輝、葉華泰、郭訓志於警詢及偵查中之證述相符，復有臺
    彎票據交換所97年10月23日台票總字第0970008413號函暨檢
    附之偽造支票影本、退票理由單、票據掛失止付通知副本、
    遺失票據申報書正本、提示人資料查報表各1 紙附卷可稽（
    見偵一卷，頁18～23），足認被告上開自白與事實相符，堪
    予採信。從而，本件事證已臻明確，被告上開犯行洵堪認定
    ，應依法論科。
二、核被告王嘉所為，係犯刑法第349條第1項之收受贓物罪、
    第201條第1項之偽造有價證券罪。被告偽造有價證券後復持
    以行使，行使之低度行為應為偽造之高度行為所吸收，不另
    論罪。被告所犯上開二罪，犯意各別，行為互殊，應予分論
    併罰。又考量被告偽造之支票僅1 張，面額僅10萬元，金額
    非鉅，且被告雖將該支票交給郭金輝週轉使用，郭金輝再持
    向白隆盛借得10萬元，然郭金輝業於該支票遭退票後償還所
    借款項，對於金融交易秩序之影響有限，與一般大型經濟犯
    罪者或販賣「空頭支票」集團，動輒偽造數量龐大之有價證
    券相較，顯然輕微，是本件被告偽造有價證券之情節，倘處
    以法定本刑之最低刑度有期徒刑3 年，猶嫌過重，本件可謂
    情輕法重，被告犯罪情狀確有可憫恕之處，爰依刑法第59條
    規定，減輕其刑。爰審酌被告收受來路不明之支票，並偽造
    後交付給郭金輝週轉使用，破壞票據流通秩序及社會交易安
    全，行為確有不該，惟念被告犯後坦承犯行，態度尚佳，且
    所造成損害非巨，郭金輝亦表示原諒被告（見本院卷二，頁
    25 ） ，兼衡其犯罪動機、目的、手段等一切情狀，分別量
    處如主文所示之刑，並定其應執行之刑，以示儆懲。末被告
    所偽造之支票，雖未據扣案，然並無積極證據證明業已滅失
    ，應依刑法第205 條規定，不問屬於被告與否，宣告沒收之
    。
據上論斷，應依刑事訴訟法第299條第1項前段，刑法第201條第1
項、第349 條第1 項、刑法第59條、第51條第5 款、第205 條，
刑法施行法第1 條之1 ，判決如主文。
本案經檢察官鄧怡君到庭執行職務。
中    華    民    國    99    年    11    月    24    日
                  刑事第七庭  審判長法  官  陳  箐
                                    法  官  簡佩珺
                                    法  官  洪培睿
以上正本證明與原本無異。
如不服本判決應於收受送達後10日內向本院提出上訴書狀，並應
敘述具體理由；如未敘述上訴理由者，應於上訴期間屆滿後20日
內向本院補提理由書（均須按他造當事人之人數附繕本）「切勿
逕送上級法院」。
中    華    民    國    99    年    11    月    24    日
                                    書記官  秦富潔
附錄本案論罪科刑法條：
刑法第201條
意圖供行使之用，而偽造、變造公債票、公司股票或其他有價證
券者，處3 年以上10年以下有期徒刑，得併科3 千元以下罰金。
行使偽造、變造之公債票、公司股票或其他有價證券，或意圖供
行使之用，而收集或交付於人者，處1 年以上7 年以下有期徒刑
，得併科3 千元以下罰金。
刑法第349條
收受贓物者，處 3 年以下有期徒刑、拘役或 5 百元以下罰金。
搬運、寄藏、故買贓物或為牙保者，處 5 年以下有期徒刑、拘役
或科或併科 1 千元以下罰金。
因贓物變得之財物，以贓物論。

司法院資訊處製作；財團法人民間司法改革基金會備份。
